臺灣高等法院刑事判決　　　　　　　　　　　　九十三年度上重更(一)字第五五號
　　上　訴　人
　　即　被　告　丙○○
　　　　　　　　　　　　（
　　指定辯護人　本院公設辯護人 乙○○
右上訴人因家暴殺人案件，不服臺灣桃園地方法院九十二年度重訴字第二四號，中華
民國九十三年三月五日第一審判決（起訴案號：臺灣桃園地方法院檢察署九十二年度
偵字第三六四０號），提起上訴，本院判決後，經最高法院第一次發回更審，本院判
決如左：
    主  文
原判決撤銷。
丙○○殺人，處有期徒刑拾伍年。褫奪公權拾年。
    事  實
一、丙○○於民國八十五年十二月三十一日因竊盜案件經臺灣桃園地方法院判處有期
    徒刑五月，緩刑三年，於八十六年二月二十四日確定，緩刑期滿緩刑未經撤銷，
    其刑之宣告失其效力。丙○○與葉佳彬係親兄弟，二人具二親等旁系血親關係，
    為家庭暴力防治法第三條第四款之家庭成員，丙○○長期賦閒在家，生活多由胞
    兄葉佳彬照料，而丙○○總智商屬中下水準，情緒控制力不佳，對於人際關係之
    態度則是厭倦、疏離，且對於問題的態度亦傾向逃避不理，葉佳彬因看不慣弟弟
    丙○○生活懶散、不積極，時常對丙○○嚴詞責備，長期累積造成丙○○對葉佳
    彬心存怨懟，並有中度憂鬱傾向，惟尚未達精神耗弱及心神喪失之程度。於九十
    二年二月二十三日上午九時左右葉佳彬至桃園縣平鎮市建安里二一鄰東勢一三五
    號丙○○居住處所找丙○○一起到平鎮市○○里○○○段葉氏家族公墓除草清理
    祖墳，二人在現場清理至當日中午十一時三十分許，又在工作時起口角爭執，葉
    佳彬斥責丙○○，並反譏丙○○還要活多久，丙○○一時情緒激憤，連過去沉積
    心中之不滿同時爆發，竟基於殺人之故意，持當時手中之葉佳彬所有帶去現場掃
    墓之鋤頭，趁葉佳彬背對其蹲著低頭手持鐮刀割草及拔草時，自後方以鋤頭鐵片
    與木柄相連處，猛力敲擊葉佳彬頭部，葉佳彬頭部遭受重擊後，雖曾怒斥一聲，
    卻仍不及反應抵抗，丙○○竟又趁勢繼續敲擊葉佳彬頭部十數次，因葉佳彬企圖
    抵抗，背部遂受多處挫擦傷，隨即因頭部受重擊不支而面朝地面，昏厥在祖墳邊
    之有水流之溝渠中，丙○○見葉佳彬身體仍有呼吸起伏，竟逕自穿越墳前水田，
    走到對面竹林、草叢丟棄鋤頭與鐮刀三把後，返回住處而未予葉佳彬任何救助，
    葉佳彬終因頭部受重擊致顳部有六Ｘ十二公分裂傷併骨折、頂骨部正面裂傷六Ｘ
    一公分、背面碎裂可見硬腦膜併枕骨骨折而死亡。至翌日（九十二年二月二十四
    日）上午近六時葉佳彬之妻甲○○在桃園縣中壢市○○路三九號住處接到葉佳彬
    上班之公司同事之電話，詢問葉佳彬為何未上班，甲○○遂撥打葉佳彬之行動電
    話找葉佳彬，然行動電話不通，甲○○乃四處找尋葉佳彬，並請葉佳彬之朋友幫
    忙找人，而於當日下午四時許甲○○經葉佳彬之朋友魏友權告知看見葉佳彬平時
    騎用之ＩＴＳ─三九二號重型機車停在葉氏家族公墓附近路旁，甲○○一方面打
    電話通知子葉智敏過去葉氏家族公墓，自己則因為不知道葉氏家族公墓在那裏而
    去找丙○○帶路，葉智敏於當日下午四時三十分許先抵達葉氏家族公墓發現父親
    葉佳彬趴倒在水溝內，葉智敏趕緊上前將葉佳彬翻過來，發現葉佳彬早已氣絕多
    時，隨即甲○○及丙○○亦趕到，甲○○、葉智敏二人看見葉佳彬右眼角有類似
    刀割痕跡，乃立即報警到現場處理，丙○○則趁隙離開，桃園縣警察局平鎮分局
    警員接獲報案後即到現場採證。九十二年二月二十五日凌晨零時十五分許，在桃
    園縣警察局平鎮警察分局，於員警訊問時，丙○○自首坦認行兇因而查獲上情，
    丙○○並帶同警員至葉氏家族公墓對面竹林叢找到丙○○持以行兇而沾有葉佳彬
    血跡之鋤頭一把，與對面草叢內起出鐮刀三把（其中一把亦沾有葉佳彬血跡）。
二、案經丙○○自首及經桃園縣警察局平鎮分局移送台灣桃園地方法院檢察署檢察官
    偵查起訴。
    理  由
一、認定犯罪事實所憑的證據及理由：
(一)右揭事實，迭據被告於警訊、檢察官偵查中、原審及本院審理時坦承不諱（見偵
    字卷第四六至四九頁、第八０、八一頁、八五、八六頁、原審卷第一二頁一四頁
    、第七四至七九頁、第八五至八七頁、第一八七頁、見本院卷第八頁、第一九頁
    、第三九頁、第五三頁），且據證人甲○○於警訊時、檢察官偵查中及原審時（
    見偵字卷第一０至一一頁、相字卷第四七、四八頁、原審卷第四三至四六頁），
    證人葉智敏於警訊及原審時（見偵字卷第一二、一三頁、原審卷第四六、四七頁
    ），證人葉日雄於警訊及原審時（見偵字卷第一四、一五頁、原審卷第四九頁）
    ，證人到現場勘查之平鎮警察分局偵查員何俊才及承辦偵查員陳炯昭於原審時（
    見原審卷第四七、四八頁）證述綦詳，復有現場勘查照片及扣案鋤頭、鐮刀照片
    計四十七紙、被告模擬持鋤頭攻擊被害人頭部經過照片三紙在卷可稽（見偵字卷
    第二十八頁至四十三頁、第八十七頁），並有沾有血跡之鋤頭一把及鐮刀一把扣
    案為證。
(二)依據卷附之扣案鋤頭、鐮刀照片，鋤頭之鐵片與木柄相連處有血跡反應，鐮刀上
　　有多處血跡斑點，且上開扣案之沾有血跡之鋤頭一把、鐮刀一把經送鑑驗結果，
　　鋤頭、鐮刀之血跡與葉佳彬ＤＮＡ－ＳＴＲ型別相同，亦有內政部警政署刑事警
　　察局九十二年四月十日刑醫字第○九二○○三六一一八號鑑驗書影本一份在卷可
　　稽（見偵字卷第九十四頁）。
(三)檢察官會同檢驗員、法醫師相驗及解剖被害人屍體結果：「經肉眼觀察，胸部及
　　四肢未見外傷，背部及頭部有多處外傷。頭頸部外傷部分：(1)右眼眶瘀傷。(2)右
　　眼眶外緣有斜向銳器切割傷一處，長約七公分，下方切割傷周邊及皮膚有瘀傷。
　　(3)頭頂部有一處撕裂傷，大小為五公分。(4)後枕部頭皮有多處縱橫交錯及不規則
　　之撕裂傷，範圍約為十二乘十公分。(5)翻開頭皮，右側顳肌有局部出血，左側顳
　　肌無出血，後枕部頭皮下有出血及枕骨有粉碎性骨折，範圍約為六Ｘ五公分，骨
　　折處並延伸至枕骨大孔，打開顱腔後，可見廣泛蜘蛛膜下腔出血，腦枕部有挫傷
　　，小腦脫垂，顱底右蝶骨有縱向骨折，顱底蝶竇少量積水。背部外傷部分：(1)右
　　肩膀至肩胛上部有三角型挫傷痕一處，左邊傷痕長約五公分，右邊傷痕長約九公
　　分。(2)左肩胛下方有挫擦傷一處，大小為九Ｘ三．五公分。(3)右背腰椎旁有兩條
　　平行直向挫擦傷，靠左側之傷痕長約六公分，寬為○．五公分，靠右側之傷痕長
　　約十二公分，寬為０．五公分。死者死亡之看法：(1)毒物學檢查結果無異常發現
　　，檢體內所發現之酒精含量均少於正常參考值五五ＭＧ﹨ＤＬ。(2)死者死因為頭
　　部鈍挫傷，造成枕骨粉碎性骨折併廣泛蜘蛛膜下腔出血、腦挫傷、腦水腫及小腦
　　脫垂。(3)解剖發現死者氣管內、胃部及空腸內有黑色泥沙，顯示死者被擊倒後未
　　立即死亡，並曾吸入及喝下溝渠內之泥沙。(4)因死者雙手未見外傷，推測死者在
　　未抵抗的情況下受到攻擊。(5)死者頭部（頭部及枕部）有因鈍器造成多處撕裂傷
　　，故死者頭部應曾受多次攻擊。鑑定結果：死因為頭部鈍挫傷，造成枕骨粉碎性
　　骨折併廣泛蜘蛛膜下腔出血、腦挫傷、腦水腫及小腦脫垂，死亡方式為他殺。」
　　等，有臺灣桃園地方法院檢察署相驗屍體證明書一紙、臺灣桃園地方法院檢察署
　　驗斷書一份及法務部法醫研究所（九二）法醫所醫鑑字第０二九四號鑑定書一份
　　在卷足憑（見相字卷第五０頁、第五二至五七頁、原審卷第二五至三三頁）。
(四)綜上各情，可徵被害人葉佳彬確係被告持扣案之鋤頭敲擊頭部致死之情，極為顯
　　明，堪認被告自白與事實相符，足資採信。
(五)按頭部係人體之要害部位，持堅硬器物朝之猛烈敲擊足以致人於死，為眾所周知
　　之事實，被告於原審調查時並供承：「（朝葉佳彬頭部敲幾下？）敲了一、二十
    下左右，當時兄趴倒在溝渠．．．（當時葉佳彬頭部有無流血？）有，很大量湧
    出．．．．。」（原審卷第一三頁九十二年四月二十四日調查筆錄）、「（朝頭
    部敲了十幾下？）朝頭部敲十幾下」（原審卷第七四頁九十二年六月二十五日調
    查筆錄）、「（當時是否要殺死他？）我當時就是要給他死：」等語（原審卷第
    八七頁九十二年七月十七日調查筆錄）。被告持鋤頭朝被害人葉佳彬之頭部敲擊
    十數下，使被害人葉佳彬頭頂部有一處撕裂傷，大小為五公分，後枕部頭皮有多
    處縱橫交錯及不規則之撕裂傷，範圍約為十二乘十公分，後枕部頭皮下有出血及
    枕骨有粉碎性骨折及顱底右蝶骨縱有向骨折等，足見其下手之當時，用力極為猛
    烈兇殘，殺意殊為堅定，是其確有致被害人於死之殺人犯意，灼然至明。
(六)原審就被告於案發時之精神狀況送請敏盛綜合醫院鑑定結果：「鑑定所見：(1)身
　　體檢查：肢體外觀、行動無異常，無身體不適之陳述，腦波檢查結果正常。(2)精
　　神狀態：葉員（指被告）自稱在睡覺前會有幻聽，平時白天並沒有幻聽的情形，
　　也無明確妄想症狀。(3)心理評估：個案的情緒較為低落。在人際關係相處上，個
　　案無法與他人維持長久良好關係，但對於人我的界限尚可拿捏；個案智力屬中下
　　的水準：對人際關係的態度是厭倦的，疏遠的，對問題的態度則傾向逃避不理；
　　獨力性差，且女性行為較強。個案在憂鬱指標上是達顯著，個案有中度憂鬱的傾
　　向，在焦慮的表現則不顯著。結論：葉員疑似有憂鬱情形。葉員於鑑定時所述，
　　無理由認為其殺人犯行必然與『精神障礙』有關。換言之，目前並無理由足以認
　　為葉員於所涉殺人事件發生時之狀態達到精神耗弱或心神喪失之程度。」，有敏
　　盛綜合醫院九十三年一月十二日敏醫字第九三○○六○號函附之精神鑑定報告書
　　一份在卷可稽（見原審卷第一六八至一七０頁），另參以被告對於其行兇之經過
　　自警、偵訊迄原審審理時均能為完整之供述，且於行兇後尚知將行兇用之鋤頭及
　　沾有血跡之鐮刀拿到對面竹林、草叢內丟棄，此亦據被告於警訊時供述甚詳，均
　　足認被告於行兇時並無心神喪失或精神耗弱之情形。
(七)被告於上開犯行未經發覺之前自首而受裁判：
  1.按刑法第六十二條所定之自首，以對於未發覺之罪自首而受裁判為必要。所謂發
  　覺，不以有偵查犯罪權之機關或人員確知其人犯罪無誤為必要，如依確切之根據
  　，得為合理之可疑者，即得謂為已發覺，最高法院七十二年度台上字第六四一號
  　固著有判例可資參照，惟若有偵查犯罪權之機關或人員，雖有懷疑，但其懷疑僅
    屬臆測而　無根據，即不能謂為發覺，此時行為人自白其犯行並受裁判，當符自
    首之要件，核先陳明。
  2.證人洪緯炯於原審證稱：「（你是在何情況下去被告家？）先到派出所。（誰通
    知你去？）派出所的員警。（你先到派出所的時候，和誰會合？）跟派出所的員
    警，名字不知道。人家報案說發現屍體，接獲通知的人。（你在何情況下去現場
    ？）有人發現屍體。（帶你去的員警，有到現場的人跟你講什麼？）去到現場先
    蒐證。（蒐證後呢？）才到派出所。（你到派出所的時候還不知道誰犯罪？）還
    不知道。（派出所也沒有跟你說誰犯罪？）沒有。（你知不知道誰犯罪？）剛開
    始當然不知道。（你何時才知道誰犯罪，你向誰詢問？）他週遭的親戚朋友。（
    他的親戚朋友跟你怎麼講？）死者的太太大概講說他早上說要去掃墓，那些工具
    要去丙○○那邊拿，所以我們才聯想到丙○○。原本丙○○是一個人，他哥哥平
    常會照顧他，和他比較親近。現場我們有搜到一雙拖鞋，墓園那邊，好像是粉紅
    色的。（這拖鞋你有問說是誰的嗎？）問死者的太太，他說不是死者的。（你開
    始懷疑丙○○的時候，下一個動作呢？）我們請被告協助調查。（他被你們帶到
    哪裡？）應該是派出所的人請他來。（是誰來問他？）我有問到。（他如何說？
    ）他起先沒有講什麼。我們問一些行蹤問題，和現場拖鞋。因為是殺人案，我有
    看他手上有沒有血跡。（結果？）他手洗的很乾淨。他神情有異狀，手微微抖。
    （接下來呢？）我問他有沒有跟他哥哥去掃墓。他說有。我們說你哥怎會這樣，
    他沒有回答說他殺死他哥哥，他只是說他對我很兇，一直罵我。我們感覺他講這
    種話，我們會聯想，我們問他，他為何罵你，罵完之後呢？他說我很生氣，我拿
    起鋤頭，從他後面打下去，我就回家了。（是不是被告講他拿起鋤頭後，你們才
    確認被告是殺死他哥哥的犯罪嫌疑人？）對，由他口中講的。（你們在問死者的
    親人的這段期間，從他親人講的話裡面，能不能得到確信，死者究竟是被誰所殺
    的？）不曉得。」等語（見本院上訴審卷第六九至七四頁），足認被告丙○○係
    在坦承犯行後，證人洪緯炯始知曉被告丙○○涉犯本案。
  3.證人江育珍於原審證稱：「（你那天是何情況到達現場？）平鎮分局通知我們。
    （你到現場的時候，你負責何事？）採證。（採證的時候，有沒有任何人跟你講
    說誰加害的？）沒有。（採證後有沒有到被害人家？）沒有。（你有沒有參加訊
　　問的工作？）沒有。」等語（見本院上訴審卷第七五頁），足認證人江育珍在被
  　告丙○○坦承犯案前，並未發覺被告涉案。
  4.證人曹培翔於原審證稱：「（你那天是怎樣到現場的？）命案時我沒有到現場，
　  我是到中壢去查他另一哥哥。（為何會去查另一哥哥？）我們發生命案後，我們
　　到建安派出所，他還有一哥哥有點不務正業，我們列為嫌疑人，去查他當天的行
　　蹤。（你查他哥哥的行蹤，這時，你們有沒有確信這個案子，應該是誰做的？）
　　那時還沒有。」等語（見本院上訴審卷第七六、七七頁），益見證人曹培翔於被
  　告自首前尚未發覺被告涉案。
  5.證人黃春勇於原審證稱：「（那天你是接獲誰的報案？）指揮中心的報案，線上
    巡邏的。（指揮中心跟你們怎麼講？）他們說在公墓發現命案。（指揮中心除了
  　說有命案後，沒有說其他的？）對。（看到屍體怎麼處理？）封鎖現場，聯絡三
  　組，所裡面的人。（他們兩人一直都在現場？）剛好死者的家屬，妻子和兒子有
  　到現場找，他們還不曉得，我們跟他們講說已經死了。我們問在現場問家屬死者
  　是何時和誰來掃墓的，他們講說前一天死者說要帶他弟弟一起來掃墓，然後問他
  　妻子死者何時出門，何時沒有回家，我們又問附近得目擊證人，他們有一個親戚
  　也是在附近，我們問他們問他有沒有看到死者和他弟弟一起去掃墓，他們說有還
    寒喧幾句，我們有作筆錄。（你那個時候知不知道被告是犯罪嫌疑人？）那時還
  　不知道。（除了問親戚以後還有問任何人嗎？）問他妻子和兒子，他們也說前一
    天死者只說要帶弟弟去掃墓。（回到派出所你有訊問被告嗎？）我們那時沒有懷
  　疑到他，我並沒有回到他家，在現場的時候有沒。」等語（見本院上訴審卷第七
    八至八十頁），可認當時並無確切根據足認被告丙○○為犯罪嫌疑人。
  6.證人邱正智於原審時證稱：「（你那時在何情況之下到達命案現場？）有人報案
  　，說有命案。（你到現場作何事？）封鎖現場，然後通知平鎮分局三組。（三組
 　 的人來後呢？）採證。我只負責警戒現場。（有沒有問死者家屬和被告？）沒有
　　。（你只有作警戒的工作而已？）是。和協助三組。」等語（見本院上訴審卷第
    八十、八一頁），足見證人邱正智並未在被告自首前，發覺被告涉案。
  7.證人苗延蔚於本院審理中證稱：「（是否在桃園平鎮分局當員警？當時的移送書
    是你寫的嗎？《提示偵卷第四頁解送人犯報告書》）是，解送人犯報告書不是我
    寫的，刑事案件報告書是我製作的。（拘捕時間為何？）刑事案件報告書的拘捕
    時間為九十二年二月二十四日二十三時三十分。（報告書你是依據什麼寫的？）
    是被告對我們坦承之後，我們拘捕他，依拘捕他的時間為報告書的拘捕時間。（
    案發當時你與誰一起去現場的？）和黃春勇、邱正智等人。（你在現場負責什麼
    工作？）找尋跡証及有無破案線索。（你看到什麼？）在現場有鋤頭、廉刀、手
    套。（當時被告在何處？）在現場附近。（他當時在幹什麼？）他說他是死者的
    弟弟，我們想說死者的弟弟應該不會與本案有關，就沒有再繼續問，我們在現場
    搜索跡証後就回到派出所，被告當時沒有和我們回去。（在什麼情況下才請被告
    到派出所？）我們依死者的背景關係，我們查了很多的可能性証人《當時沒有包
    括被告》，都排除以後，我們是再依死者家屬提供的線索，發現被告跟他的哥哥
    有嫌隙，所以找被告過來做調查。（被告當時是由你訊問嗎？）證人答不是，是
    由洪正聰《現在平鎮分局高平派出所主管》訊問的。（結果為何？）被告是在主
    管洪正聰房間裡認罪的。（主管怎麼說？）他說被告已經認罪了，我們就到現場
    去起獲兇器。（你拘捕被告的時間是否與主管記載時間相同？）我們是等到起獲
    兇器後才拘捕被告，不會僅憑自白。（主管得到被告的坦承後，是一問就坦承，
    還是問了很久才坦承的？）應該是問了很久之後才坦承，大約有半小時。（為何
    要鎖定被告？）是依據死者家屬提供的線索。（鎖定時是否已經懷疑被告已涉案
    ？）是。（你所謂的懷疑是否有確切的根據作為合理的可疑？）沒有。」等語（
    見本院卷第四０至四三頁），據此以觀，警方當時雖已懷疑被告丙○○涉案，但
    並無確切之根據，是此懷疑應係依警方辦案經驗之直覺而已，僅屬臆測而無根據
    ，本不得認已發覺被告丙○○犯罪。
  8.告訴人甲○○於本院審理時陳稱：「（剛才警察說是你們家屬提供的線索才鎖定
    被告，請問線索是不是妳提供的？）不是我提供的，最先是我和被告到建安派出
    所報案說人失蹤，我跟警察在講，被告在旁邊一句話也沒有說，後來警察說如果
    失蹤有人會報案，叫我再等二天，後來我就出來帶我到親戚葉先生家中去找，但
    找不到，我載被告回家，叫他在家裡等，我另外打電話給親戚魏友權問他有無看
    到我先生，他說沒有，隔五分鐘，魏友權他哥哥剛好去找魏友權跟他說那一天十
    點鐘在墳墓有跟我先生講話，魏友權就打電話給我，告訴我這個消息，我請他幫
    忙找，他跟另一位朋友去找時就發現對面有一些衣服，我先生熱脫掉放在那裡的
    。魏友權就打電話給我，後來我不知道墳墓在那裡，我就找被告帶我去墳墓，我
    也通知我兒子一起來，然後我兒子先看到我先生在水溝裡後，我在現場有看到一
    雙拖鞋，問被告說是不是他的，他說不是。我另外看到一把鋸子，而且發現我先
    生的額頭有裂痕見骨，我認為應該是被殺的，我馬上打電話給建安派出所，該所
    派二個人來，警察很多人來，被告就跑不見了。我後來就去派出所作筆錄，我跟
    兒子被隔離訊問，警察問我死者的交友關係，是否有跟他人結冤或有無債務問題
    ，我說沒有，另外因為在現場有二位警察問我誰最後看到我先生，我說是被告。
    在派出所之後，警察問我兒子被告在哪裡，我兒子認為他應該在家，我兒子偵訊
    完後回去載被告到建安派出所，被告本來不去，我兒子說警察叫他去，他才去，
    我一直都不知道我先生是被告殺的，是後來警察跟我說已經破案了，說被告已經
    承認，還取出兇器，我本來還不相信。」等語（見本院卷第四四、四五頁），足
    認告訴人甲○○於被告坦承犯案並起獲兇器前，並不知曉被告即係殺人之兇手。
  9.綜上所述，被告丙○○於犯罪發覺前即已主動供認犯行，並接受裁判，已合於刑
   法第六十二條前段所定自首之要件。
(八)本件事證明確，被告犯行洵堪認定。
二、核被告所為，係犯刑法第二百七十一條第一項之殺人罪。被告與被害人葉佳彬係
　　親兄弟，互為二親等旁系血親，係家庭暴力防治法第三條第四款所稱之家庭成員
    ，被告所為亦屬家庭暴力防治法第二條第二項之家庭暴力罪。被告對於未發覺之
    罪自首而受裁判，應依刑法第六十二條減輕其刑。原審對被告論罪科刑，固非無
    見，惟其未審酌被告係自首犯罪，尚有未洽，被告上訴指摘原判決不當非無理由
    ，自應由本院予以撤銷改判。爰審酌被告與被害人葉佳彬係同胞兄弟，被告長期
    賦閒在家，生活多由胞兄葉佳彬照料，僅因細故口角，被告竟不顧及親情而萌殺
    意，下手殺害被害人葉佳彬，又係持鋤頭猛敲擊被害人葉佳彬之頭部十數下致顱
    骨破裂，手段極為兇殘，且其殺意至為堅定，未存有絲毫迴旋猶豫之念，足徵其
    其惡性匪輕，第念其總智商屬中下水準，情緒控制力不佳，對於人際關係之態度
    則是厭倦、疏離，且對於問題的態度亦傾向逃避不理，心智尚非如一般人正常等
    情狀，處如主文第二項所示之刑，並諭知褫奪公權十年。扣案之鋤頭一把雖係被
    告持以殺害被害人葉佳彬所用之物，然係被害人葉佳彬所有帶至現場掃墓用，非
    屬被告所有，已據被告於警訊時陳明在卷，依法不得諭知沒收，公訴人聲請沒收
    容有誤會，附此敘明。
據上論斷，應依刑事訴訟法第三百六十九條第一項前段、第三百六十四條、第二百九
十九條第一項前段，刑法第二百七十一條第一項、第六十二條、第三十七條第一項，
判決如主文。
本案經檢察官吳國南到庭執行職務。
中　　　華　　　民　　　國　　九十三　　年　　 十二 　　月　　　三　　　日
                              臺灣高等法院刑事第六庭
                                  審判長法  官  陳　春　秋
                                        法  官  高　明　哲
                                        法  官  洪　英　花
右正本證明與原本無異。
如不服本判決，應於收受送達後十日內向本院提出上訴書狀，其未敘述上訴之理由者
並得於提起上訴後十日內向本院補提理由書（均須按他造當事人之人數附繕本）。
                                        書記官  李  信  穎
中　　　華　　　民　　　國　　九十三　　年　　 十二 　　月　　　九　　　日
附錄：本案論罪科刑法條全文
刑法第二百七十一條第一項、第二項
殺人者，處死刑、無期徒刑或十年以上有期徒刑。
前項之未遂犯罰之
